臺灣臺中地方法院刑事判決　　　　　　　96年度訴字第1184號
公　訴　人　臺灣臺中地方法院檢察署檢察官
被　　　告　乙○○
　　　　　　　　　　國民
公設辯護人　本院公設辯護人　陳秋靜
被　　　告　甲○○
　　　　　　　　　　國民
選任辯護人　陳益軒律師
　　　　　　丁○○律師
上列被告等因違反槍砲彈藥刀械管制條例案件，經檢察官提起公
訴（96年度偵字第5763號），本院判決如下：
    主    文
乙○○未經許可，寄藏手槍，處有期徒刑伍年陸月，併科罰金新
台幣貳拾萬元，罰金如易服勞役，以新台幣貳仟元折算壹日。扣
案之克羅埃西亞H52000型9mm制式半自動手槍壹枝（含彈匣壹個
，槍枝管制編號Ｚ000000000）及彈匣壹個，均沒收。
甲○○無罪。
    事    實
一、乙○○明知槍砲彈藥刀械管制條例所列管之槍砲彈藥，非經
    中央主管機關許可，不得持有、寄藏，竟仍基於寄藏制式手
    槍及制式子彈之犯意，於民國九十三年八、九月間某日，在
    高雄市○○路與中華路口處，受不詳姓名年籍之綽號「瘋貴
    」成年男子之委託，寄藏具有殺傷力之克羅埃西亞H52000型
    9mm制式半自動手槍一枝（含彈匣一個、槍枝管制編號Ｚ0000
    00000）、彈匣一個及制式子彈十二顆（已悉數試射殆盡）
    而持有之，並置放於其居住處所之隱密位置。乙○○於九十
    五年十月十二日前後，邀同其妻甲○○共同至彰化、臺中一
    帶遊玩，乙○○恐其家人發現該等槍枝、子彈而發生危險，
    遂將之移置於其所駕駛之自小客車上。嗣乙○○與甲○○在
    彰化、臺中遊玩至同年月十三日下午某時，因乙○○誤認有
    警察尾隨其所駕駛之自小客車，遂於車行至臺中市某處時，
    將上揭槍、彈置放於斯時亦在車內之甲○○所有之手提包內
    ，並當場要求不知情之甲○○下車向路旁商家以借廁所為由
    而將該手提包予以棄置。甲○○旋依乙○○之指示而攜帶該
    手提包下車，於同年月日十八時許，前往丙○○所經營之位
    於臺中市○○區○○街六０二號「慎德堂」（古董家具店）
    ，以借廁所為名，進入該店內廁所，旋將內有上揭槍、彈之
    手提包置放於該「慎德堂」廁所邊之雜物茶水間的塑膠板凳
    上。嗣經該店負責人丙○○於店內雜物間發現該手提包，打
    開發現內置有槍枝、子彈，報警循線查悉上情。
二、案經臺中市警察局第四分局報告臺灣臺中地方法院檢察署檢
    察官偵查起訴。
    理    由
甲、被告乙○○有罪部分：
一、訊據被告乙○○就前開事實，業於歷次警詢、偵查及本院準
    備程序、審理中坦認不諱，復有扣案之槍枝（含彈匣一個）
    、彈匣一個、子彈以及現場相片、監視器錄影帶翻拍畫面在
    卷可稽；且查，扣案之槍枝、子彈經送請鑑驗驗結果，認「
    一送鑑克羅埃西亞HS2000型90壹枝（槍枝管制編號00000000
    00），認係CROATIA IM-Metal廠HS20 00型口徑9mm（9×19
    m m）之制式半自動手槍，機械性能良好，可擊發同口徑制
    式子彈，認具殺傷力。二送鑑子彈壹拾貳顆（試射陸顆），
    認均係口徑9m m制式子彈，認均具殺傷力。」、「送鑑子彈
    12顆中尚未試射子彈6顆，經實際試射，可擊發。認均具殺
    傷力。」等節，有內政部警政署刑事警察局95年11月13日刑
    鑑字第0950158109號槍彈鑑定書、96年5月14日刑鑑字第096
    0065168號函在卷可憑，足認被告乙○○之自白與事實相符
    ，堪以採信，本件事證明確，被告乙○○犯行堪以認定。
二、按未經許可寄藏、持有槍砲、彈藥等罪，其寄藏、持有之繼
    續，為行為之繼續，並非狀態之繼續，故一經寄藏、持有，
    其犯罪即告成立，但其完結，須繼續至寄藏、持有行為終了
    時為止，此有最高法院八十八年度台抗字第一六八號裁定可
    資參照，則被告乙○○上開寄藏槍、彈之行為既係於查獲當
    日即九十五年十月十三日始行終了，自應適用九十四年一月
    二十六日修正公布之槍砲彈藥刀械管制條例，尚不生新舊法
    比較之問題，先予敘明。是核被告乙○○所為，係犯槍砲彈
    藥刀械管制條例第七條第四項之未經許可，寄藏手槍罪、同
    條例第十二條第四項之未經許可，寄藏子彈罪。其持有手槍
    、子彈之低度行為，為寄藏之高度行為所吸收，不另論罪。
    又被告乙○○以一寄藏行為，同時觸犯上開二罪名，為想像
    競合犯，應依刑法第五十五條前段規定，從一重之未經許可
    ，寄藏手槍罪處斷。爰審酌被告乙○○無視法律之禁止，於
    此社會治安日益惡化之際，猶持有上開制式手槍及子彈，對
    社會治安所生潛在危害甚鉅，惟併斟酌其持有上開槍、彈之
    時間約二年多，復未曾持以觸犯其他罪行，尚未造成實害，
    及其犯罪後於警偵審中均能坦承犯行，深具悔意、態度良好
    等一切情狀，量處如主文第一項所示之刑，並就罰金部分諭
    知易服勞役之折算標準。（至公訴意旨請求量處被告乙○○
    有期徒刑六年六月，惟本院於考量被告乙○○犯罪危害之程
    度、及其犯後悉數坦認犯行等節，認對被告處以主文所示之
    刑罰，已足收懲儆之效，是檢察官具體求刑之刑度稍嫌過重
    ，併此敘明。）
三、扣案之送鑑克羅埃西亞HS2000型90（槍枝管制編號00000000
    00）之制式半自動手槍（含彈匣一個）以及獨立之彈匣一個
    ，均係違禁物，應依刑法第三十八條第一項第一款之規定，
    宣告沒收。至另扣案之制式子彈十二顆，經內政部警政署刑
    事警察局試射後既均已失子彈之效能，已不再具有殺傷力，
    顯失其違禁物之性質，爰不再予宣告沒收，附此敘明。
乙、被告甲○○無罪部分：
一、公訴意旨略以：被告甲○○乃同案被告乙○○之妻，其明知
    同案被告乙○○於九十五年十月十三日某時，在臺中市某處
    於其等所駕駛之自小客車上所交付之手槍（含彈匣）及子彈
    係違禁物，竟仍將之置放入其所有之手提包內而持有之，復
    因懼怕同案被告乙○○為警查獲持有前揭槍枝、子彈，乃將
    前揭內置有槍枝、子彈之手提包以借廁所為由，於同日十八
    時許，藏匿於臺中市○○區○○街602號慎德堂之雜物間內
    ，嗣為該店負責人丙○○發現而報警查獲，因認被告甲○○
    涉犯槍砲彈藥刀械管制條例第七條第四項、第十二條第四項
    之未經許可，持有具有殺傷力之手槍、制式子彈罪，以及刑
    法第一百六十五條（起訴書誤為刑法第二百六十五條）之隱
    匿他人刑事被告案件之證據罪，二罪間犯意各別，應分論併
    罰等語。
二、訊據被告甲○○則堅決否認有何公訴人所指之持有制式槍枝
    、子彈以及隱匿關係他人刑事案件證據罪嫌，辯稱：伊跟先
    生（即被告凌楓樹）一起到臺中遊玩散心，當天因為生理期
    的緣故，所以在車上睡覺休息，不知何時，突然被先生搖醒
    ，要伊把手提包拿下車，向路旁店家借廁所，並將手提包棄
    置；伊心裡雖覺得奇怪，然一時之間無法反應，遂至「慎德
    堂」借廁所，進入廁所打開手提包一看，才發現裡面有手槍
    及子彈，伊一時嚇傻了，不知如何是好，過了很久，店家來
    敲門，伊才匆匆出來，並將手提包連同槍枝、子彈一併置放
    於廁所邊的雜物間內，伊真的不知道這樣是犯法的云云。
三、按犯罪事實應依證據認定之，無證據不得認定其犯罪事實，
    又不能證明被告犯罪或其行為不罰者，應諭知無罪之判決，
    刑事訴訟法第一百五十四條第二項及第三百零一條第一項分
    別定有明文。又認定犯罪事實，所憑之證據，雖不以直接證
    據為限，間接證據亦包括在內，然無論直接或間接證據，其
    為訴訟上之證明，須於通常一般之人均不致於有所懷疑，而
    得確信其為真實之程度者，始得據之為有罪之認定，倘其證
    明尚未達到此一程度，而有合理性懷疑之存在時，即無從為
    有罪之認定，根據「罪證有疑，利於被告」之證據法則，即
    不得遽為不利於被告之認定（最高法院著有七十六年臺上字
    第四九八六號判例可資參照）；再按犯罪事實之認定，應憑
    真實之證據，倘證據是否真實尚欠明顯，自難以擬制推測之
    方法，為其判斷之基礎，而認定犯罪事實之證據係指足以認
    定被告確有犯罪行為之積極證據而言，該項證據自須適合於
    被告犯罪事實之認定，始得採為斷罪資料（最高法院五十三
    年臺上字第六五六號、二十九年上字第三一○五號判例可資
    參照）。末按「刑事訴訟法第一百六十一條已於九十一年二
    月八日修正公布，其第一項規定：檢察官就被告犯罪事實，
    應負舉證責任，並指出證明之方法。因此，檢察官對於起訴
    之犯罪事實，應負提出證據及說服之實質舉證責任。倘其所
    提出之證據，不足為被告有罪之積極證明，或其指出證明之
    方法，無從說服法院以形成被告有罪之心證，基於無罪推定
    之原則，自應為被告無罪判決之諭知。本件原審審判時，修
    正之刑事訴訟法關於舉證責任之規定，已經公布施行，檢察
    官仍未提出適合於證明犯罪事實之積極證據，並說明其證據
    方法與待證事實之關係；原審對於卷內訴訟資料，復已逐一
    剖析，參互審酌，仍無從獲得有罪之心證，因而維持第一審
    諭知無罪之判決，於法洵無違誤。」，最高法院亦著有九十
    二年臺上字第一二八號判例可憑。
四、被告甲○○持有制式槍枝、子彈無罪之理由：
  (一)查被告甲○○於案發當日，原本係在同案被告乙○○駕駛之
    自小客車上睡覺（因生理期疲倦而需要休息），而同車之同
    案被告乙○○因心虛自己持有槍枝、子彈，又誤認當時有警
    車跟隨，故趁被告甲○○睡覺之際，將扣案槍枝、子彈塞入
    被告甲○○之皮包內，並叫醒正在睡覺之被告甲○○，要被
    告甲○○下車到路邊商家內，以借廁所為名而將皮包棄置，
    當時將槍枝塞入被告甲○○之皮包內時，被告甲○○並不知
    情，要被告甲○○下車時，也沒有說明是何原因要被告甲○○將皮包丟掉，只是很緊張地要被告甲○○把皮包拿去丟掉
    而已等節，業據同案被告乙○○到庭於交互詰問過程中結證
    明確，核與被告甲○○所辯大致相符。
  (二)又被告甲○○在「慎德堂」之廁所內待了長達二十分鐘左右
    ，直至店主即證人丙○○敲門始應稱：「再一下子」，復過
    約四、五分鐘始步出廁所再在旁邊的茶水間停留了二、三分
    鐘才離去，過了二、三分鐘又才又回到「慎德堂」門口徘徊
    ，表示要借用電話，經店主拒絕後方離去等節，亦據證人丙○○於本院審理時到庭結證屬實。
  (三)而被告甲○○於下車之際係將電話遺留在車上，亦未與同案
    被告乙○○約定在何處等停碰面，最後係被告甲○○以公共
    電話聯絡同案被告乙○○始約定於某處會合等節，業據被告
    甲○○供述明確，核與同案被告即證人乙○○於本院審理時
    到庭結證情節相符，亦與證人丙○○所稱：被告甲○○要來
    借電話叫車，但被其拒絕等情吻合。
  (四)又被告甲○○遺留在「甚德堂」之手提包內有「BOSSINI」
    之衣物取貨/修改單（其上載明以被告乙○○名義申請，而
    由被告甲○○持用之行動電話號碼0000000000、林小姐等字
    樣），復在前開「慎德堂」店內廁所垃圾桶內發現載有被告
    乙○○姓名之郵局掛號郵件招領通知單等節，此亦係警方據
    以循線查獲被告乙○○、甲○○之證據等情，亦有扣案之前
    揭取貨/修改單、郵件招領通知單以及臺中市警察局第四分
    局刑事案件報告書（發文日期：中華民國96年2月8日、發文
    字號：中分四偵字第00960004000號）在卷可稽，自屬明確
    。
  (五)是綜合前開(二)至(四)之事證並相互勾稽之結果可認，同案被告
    即證人乙○○前開(一)所證述情節應與事實相符，換言之，被
    告甲○○於進入慎德堂廁所內打開皮包之前，尚不知其夫即
    同案被告乙○○曾將扣案槍枝、子彈裝入其皮包內。否則，
    被告甲○○大可於下車進入前開「慎德堂」之廁所後，逕將
    扣案槍枝、子彈直接棄置在廁所內離去即可，實無在廁所裡
    面逗留長達二十幾分鐘之需要，甚至留下可供警方追查之相
    關註明有聯絡電話之衣物修改/取貨單以及明確載明被告乙○○姓名之郵件招領單，顯然被告甲○○所辯：因為對於先
    生只是丟掉皮包一事感到疑惑，才在廁所內打開皮包，發現
    裡面是槍枝及子彈，當場就傻住不知如何是好等語尚非不可
    採信。再依據同案被告即證人乙○○以及證人丙○○之證述
    可知，被告甲○○於下車時並未攜帶行動電話在身上，且於
    步出雜物間至「慎德堂」外面時，曾一度在門口徘徊，還要
    求證人丙○○幫忙打電話叫車等節以觀，果被告甲○○於下
    車之前即知悉其皮包內藏有扣案槍枝、子彈並受同案被告乙○○之指示而丟槍，自當事先約好在何處碰面，或攜帶可供
    聯繫之行動電話，否則以被告甲○○事後之行為舉止（拜託
    幫忙打電話叫車）以觀，豈不更容易自曝行蹤而為警查緝？
    由此益徵被告甲○○於進入「慎德堂」之廁所內打開皮包之
    前，應不知其皮包內遭其夫乙○○置放有槍枝及子彈。
  (六)另證人丙○○固於本院審理時到庭結證稱：被告甲○○進入
    其所經營之「慎德堂」時，神色相當倉皇，且不發一語即逕
    行走入店內要往地下室走，經其出言制止並探詢之後，被告
    甲○○才說要借廁所等語。惟查，縱被告甲○○前揭行止顯
    有可疑，然被告甲○○就此已供稱：因為當時先生很大聲地
    突然叫醒伊，並要求伊下車去丟皮包，伊心裡很疑惑，也有
    點驚嚇到，才會匆匆忙忙地進入「慎德堂」想要找廁所等語
    ，此核與同案被告即證人乙○○於審理中具結證稱：當時我
    很緊張地叫我太太下車，要求她找一個商家以借廁所為名義
    ，把皮包丟掉等語大致相符。是被告乙○○既係以緊急之口
    吻叫醒正在睡覺之被告甲○○，並要求被告甲○○做一件幾
    近「不可思議之事」（即把被告甲○○隨身攜帶之皮包丟掉
    ），被告甲○○於睡醒之際產生倉皇之舉措，亦尚與常情未
    有何相悖之處。是此亦無從用作認定被告甲○○本即知悉其
    皮包內置放有扣案槍枝、子彈之事證。
  (六)而按「槍砲彈藥刀械管制條例第七條第四項所稱持有手槍，
    係指就手槍為執持占有而言，必須行為人主觀上對手槍有執
    持占有之意思，客觀上有足以顯示係實現其占有物上權利之
    行為。如僅遇然經手，迅即脫離，對之無執持占有之意思與
    行為，即非此所謂持有。」，最高法院七十六年度台上字第
    二０九０號著有判決可資參照。是被告甲○○僅在「慎德堂
    」之廁所內發現扣案槍枝、子彈，逗留二十幾分鐘後即將之
    連同皮包置放在廁所邊茶水雜物間之塑膠板凳上一行為，依
    前開說明，亦難認其有以執持占有之意思而持有制式槍枝及
    子彈。此外，本院並查無其他積極之相關事證，足資認定被
    告甲○○於進入前揭「慎德堂」廁所之前，即知悉其持有制
    式槍枝及子彈，因不能證明被告甲○○犯罪，故就此部分自
    應為其無罪之諭知。
五、被告甲○○隱匿關係他人刑事被告案件之證據無罪之理由：
  (一)「本條（按指刑法第一百六十五條）所謂『刑事被告案件』
    ，指因告訴、告發、自首等情形開始偵查以後之案件。」，
    最高法院二十四年度總會決議可資查考。
  (二)查被告甲○○固曾於發現其皮包內有其夫乙○○所放置之扣
    案槍枝、子彈後，將該等物品棄置於證人丙○○所經營之「
    慎德堂」內雜物茶水間之板凳上，惟斯時同案被告乙○○就
    寄藏制式槍枝、子彈之犯行，尚未經警發現而開始偵查，係
    直至證人丙○○發現槍枝、子彈後，聯絡警方，再由警方循
    線清查前揭皮包內之物品，始循線查獲同案被告乙○○而知
    其涉案，此有臺中市警察局第四分局刑事案件報告書（發文
    日期：中華民國96年2月8日、發文字號：中分四偵字第0096
    0004000號）在卷可稽，堪為認定。
  (三)是揆諸前開說明，本件被告甲○○棄置扣案槍枝、子彈之行
    為，尚未該當於刑法第一百六十五條之隱匿關係他人「刑事
    被告案件」之證據罪之客觀構成要件，遑論被告甲○○有何
    隱匿他人刑事案件證據之主觀不法故意，因不能證明被告甲○○犯罪，故就此部分亦應為其無罪之諭知。
據上論斷，應依刑事訴訟法第二百九十九條第一項前段、第三百
零一條第一項，槍砲彈藥刀械管制條例第七條第四項、第十二條
第四項，刑法第十一條前段、第五十五條、第四十二條第三項前
段、第三十八條第一項第一款，判決如主文。
中　　華　　民　　國　　96　　年　　7 　　月　　10　　日
                  刑事第四庭  審判長法  官  林宜民
                                    法  官  許惠瑜
                                    法  官  林學晴
上正本證明與原本無異。
如不服本判決，應於送達後十日內向本院提出上訴狀（須附繕本
），上訴於臺灣高等法院臺中分院。
                                    書記官  賴淵瀛
中　　華　　民　　國　　96　　年　　7 　　月　　10　　日
附錄論罪科刑法條
槍砲彈藥刀械管制條例第7條
未經許可，製造、販賣或運輸火砲、肩射武器、機關槍、衝鋒槍
、卡柄槍、自動步槍、普通步槍、馬槍、手槍或各類砲彈、炸彈
、爆裂物者，處死刑、無期徒刑或7年以上有期徒刑；處徒刑者
，併科新台幣3千萬元以下罰金。
未經許可，轉讓、出租或出借前項所列槍砲、彈藥者，處無期徒
刑或5年以上有期徒刑，併科新台幣1千萬元以下罰金。
意圖供自己或他人犯罪之用，而犯前二項之罪者，處死刑或無期
徒刑；處徒刑者，併科新台幣5千萬元以下罰金。
未經許可，持有、寄藏或意圖販賣而陳列第1項所列槍砲、彈藥
者，處5年以上有期徒刑，併科新台幣1千萬元以下罰金。
第 1 項至第 3 項之未遂犯罰之。
槍砲彈藥刀械管制條例第12條
未經許可，製造、販賣或運輸子彈者，處1年以上7年以下有期徒
刑，併科新台幣500萬元以下罰金。
未經許可，轉讓、出租或出借子彈者，處6月以上5年以下有期徒
刑，併科新台幣300萬元以下罰金。
意圖供自己或他人犯罪之用，而犯前二項之罪者，處3年以上10
年以下有期徒刑，併科新台幣700萬元以下罰金。
未經許可，持有、寄藏或意圖販賣而陳列子彈者，處5年以下有
期徒刑，併科新台幣300萬元以下罰金。
第 1 項至第 3 項之未遂犯罰之。
